臺灣臺南地方法院刑事判決
110年度易字第404號
公  訴  人  臺灣臺南地方檢察署檢察官
被      告  賴志勇


上列被告因詐欺案件，經檢察官提起公訴（109年度偵字第18856
號），本院判決如下：
    主  文
賴志勇無罪。
    理  由
一、公訴意旨略以：被告賴志勇於民國109年10月2日23時許，前
    往址設臺南市○○區○○○路0段000號之「中國人養生館」（下
    稱中國人養生館）消費，並要求該店經理李世傑免費招待請
    其喝酒，李世傑因而免費招待被告飲酒。嗣被告於109年10
    月3日15時許，結清該時段之小姐服務費後，明知其無再給
    付消費款項之真意，竟意圖為自己不法利益，向李世傑佯稱
    繼續找小姐服務等語，李世傑因誤認被告有付款能力及意願
    ，而陷於錯誤，指派陸瓊梅（職號15號）與梁冬華（職號86
    號）自同日15時25分起，開始服務被告，隨後被告又向李世
    傑要求再找小姐服務，李世傑遂指派江靜（職號16號）自同
    日17時38分起，服務被告。被告於同日19時17分許，結束消
    費後，以其未向李世傑找江靜服務為由，不願給付自109年1
    0月3日17時38分許起至19時17分許止，由江靜服務之消費款
    ，且以忘記是否曾給付自109年10月3日15時25分許起至19時
    17分許止由陸瓊梅與梁冬華服務之消費款為由，不願給付該
    時段消費款，李世傑始知受騙。被告以此方式，詐得新臺幣
    （下同）8,000元之不法利益。因認被告所為，涉犯刑法第3
    39條第2項之詐欺得利罪嫌等語。
二、按犯罪事實應依證據認定之，無證據不得認定犯罪事實；不
    能證明被告犯罪者，應諭知無罪之判決；檢察官就被告犯罪
    事實，應負舉證責任，並指出證明方法，刑事訴訟法第154
    條第2項、第301條第1項及第161條第1項分別定有明文。又
    檢察官對於起訴之犯罪事實，應負提出證據及說服之實質舉
    證責任，所提直接、間接證據或所指證明方法，倘不足為有
    罪之積極證明，或無從說服法院達通常一般人均不致有所懷
    疑之有罪確信心證，基於無罪推定原則，更不必有何有利證
    據，即應為有利被告認定之無罪諭知（最高法院92年台上字
    第128號、76年台上字第4986號及30年上字第816號等判例意
    旨參照）。
三、公訴意旨認為被告涉犯上開罪嫌，無非係以被告於警詢、偵
    查中之供述、證人李世傑、陸瓊梅、梁冬華、江靜之證述、
    職號15廂房K3、職號16廂房K3、職號86廂房K3之消費紀錄單
    、臺南市政府警察局第四分局函附之警員隨身密錄器畫面擷
    取照片114張等，為其主要論據。訊據被告雖坦承有於上開
    時間在中國人養生館接受服務，然堅決否認有何詐欺得利犯
    行，辯稱：店家要求我先付費，才能接受服務，我在中國人
    養生館的消費都已經全數繳清，我有叫15號、86號小姐服務
    ，但我沒有叫16號小姐服務等語。
四、按刑法第339條第1項詐欺罪之成立，以意圖為自己或第三人
    不法所有，以詐術使人將本人或第三人之物交付為要件，所
    謂以詐術使人交付，必須被詐欺人因其詐術而陷於錯誤，若
    其所用方法，不能認為詐術，亦不致使人陷於錯誤，即不構
    成該罪（最高法院46年台上字第260號判例意旨參照）。又
    債務人於債之關係成立後，如有債務不履行之情形，在一般
    社會經驗上可能之原因甚多，縱令債務人事後出於惡意而有
    遲延給付或不為給付之情形，茍查無足以證明其在取得對方
    給付或約定給付時，即自始故意藉此從事詐財之積極證據，
    仍不得僅以事後違反債信之客觀事態，推定被告原有詐欺取
    財之不法所有意圖。經查：
　㈠被告於109年10月3日1時28分許進入中國人養生館消費，其於
    同日20時8分許在中國人養生館之KTV包廂內撥打110專線報
    警，中國人養生館有開立附表一所示發票給被告等情，為被
    告於本院審理時所不爭執（本院卷第130頁），核與證人李
    世傑於警詢、偵查及本院審理時之證述、證人陸瓊梅、於警
    詢之證述、證人梁冬華、江靜於偵查中之證述情節相符，並
    有中國人養生館提供之附表二所示消費紀錄單3張（警卷第3
    5頁）、中國人養生館之大廳監視器畫面擷圖2張（警卷第37
    頁）、中國人養生館開立附表一所示之發票6張（警卷第39
    至43頁）、臺灣臺南地方檢察署109年11月16日勘驗筆錄（
    偵1卷第41至59頁）、臺灣臺南地方檢察署109年12月18日勘
    驗筆錄（偵1卷第85至199頁）各1份、警員隨身密錄器畫面
    擷圖114張（偵1卷第85至199頁）、臺南市政府警察局第四
    分局109年12月7日南市警四偵字第1090636271號函（偵1卷
    第203頁）、109年12月6日職務報告（偵1卷第205頁）、臺
    南市政府警察局第四分局110年3月19日南市警四偵字第1100
    111270號函（偵1卷第239頁）、臺南市政府警察局110年3月
    11日南市警勤字第1100122130號函（偵1卷第241至242頁）
    各1份、臺南市政府警察局勤務指揮中心受理110報案紀錄單
    5份（偵1卷第243至251頁）、本院110年9月17日勘驗筆錄及
    勘驗畫面擷圖（本院卷第79至127頁、第135至199頁）、中
    國人養生館函文（本院卷第215頁）各1份在卷可參，上開事
    實，固堪認定。至於起訴書記載被告於「109年10月2日23時
    許」進入中國人養生館消費乙節，經核與上開卷證內容不符
    ，容有誤會，應予更正，併予說明。
　㈡被告於本院審理時辯稱：我在中國人養生館的所有消費均已
    全數付清，店家規定要先繳錢才能夠消費，不然經理會把小
    姐叫出去，我錢都已經繳了，他們才會開發票給我，我總共
    繳了44,810元等語（本院卷第127至130頁）。經本院函詢中
    國人養生館「附表一所示發票、附表二所示消費紀錄單之消
    費時段、服務內容、費用計算方式為何？」，中國人養生館
    函覆：「一、賴先生於去年10月份到中國人養生館消費，當
    天消費皆有開立發票。二、因消費時間已長達快一年之久，
    期間還遭遇疫情，並配合政府要求停業將近長達快3個月，
    開業日子遙遙無期，並請員工利用時間打掃消毒，並將以前
    的消費明細廢紙做整理並做回收，現在明細已無從查起。三
    、賴先生當天在現場消費時皆無異議，隔天又來消費變成不
    願意付錢，事後離開公司後又要來反告本公司詐欺，試問如
    果真有詐欺之行爲，爲何賴先生隔天還來本公司消費」等語
    ，有中國人養生館函文1份在卷可佐（本院卷第215頁）。故
    中國人養生館未能說明附表一所示發票、附表二所示消費紀
    錄單究竟是針對被告何時段之消費所開立，無法逕以中國人
    養生館所製作附表二所示消費紀錄單，認定被告有施以詐術
    使人陷於錯誤之情形。
　㈢證人李世傑於警詢、偵查中證稱：被告於109年10月3日1時28
    分進入店內消費，附表一所示發票是針對被告於109年10月3
    日的消費，我們都是開前一天的發票，客人來中國人養生館
    是消費完才付帳，被告到店後至109年10月3日15時25分前的
    消費已結帳付清，但後來從同日15時25分至19時17分以後的
    消費沒有付款就要走等語（警卷第8頁、偵1卷第70頁）。其
    於本院審理時具結證稱：我是中國人養生館的現場經理，負
    責現場管理，我上班時段是8時至18時，後來被告發生消費
    糾紛時，我還在中國人養生館上班，我留到20、21時還在處
    理被告的事情，中國人養生館的按摩服務，第1小時800元，
    之後每小時700元，附表一所示發票較高的，可能是被告有
    請我們幫他買其他東西，例如我們隔壁有麥當勞，可能順便
    幫被告買麥當勞，也可能是被告叫小姐的時間長，或有多叫
    幾個小姐，以附表一所示發票來看，被告應該是來兩三天了
    吧，我當天沒有幫被告結過帳，也沒有印象有幫被告開過發
    票，附表一所示發票不是在我的班裡面結的帳，可能是被告
    前一晚結的帳等語（本院卷252至270頁）。因此，證人李世
    傑於警詢、偵查中及本院審理時，就附表一所示發票是針對
    被告何時段之消費所開立，及被告是何時結帳等事項，所述
    前後不一，顯有矛盾，尚難依其證述而為不利被告之認定。
　㈣被告自109年10月3日1時28分許進入中國人養生館起，至同日
    19時17分許止，期間約18個小時，依證人李世傑上開所述之
    計費方式，一人全程服務費用僅12,700元【計算式：第1小
    時800元＋(17小時×每小時700元)＝12,700元】，以兩人全程
    服務計算，費用亦僅25,400元，縱加計店家代買之其他費用
    ，金額仍與被告繳交給中國人養生館之44,810元有一段差距
    。且參酌證人李世傑證稱：以附表一所示發票來看，被告應
    該已經到店消費兩三天等語。因此，被告辯稱其認為當天在
    中國人養生館之消費款項已全數付清，始拒絕繳交店家要求
    之8,000元等語，尚非無憑，自難認被告有何詐欺故意。
　㈤被告於本院審理時供稱：我當天應該有帶4、5萬元去消費，
    我付款後回家身上還有剩1萬多元等語（本院卷第279頁）。
    證人李世傑亦於本院證稱：被告當天到店付款都是使用現金
    ，我要求被告繳清8,000元款項時，被告身上尚有現金等語
    （本院卷第268頁）。足見被告當天至中國人養生館消費時
    ，有攜帶足額現金到店，更加證明被告是因認為其已繳清所
    有消費款項，始拒絕繳納店家要求之8,000元。據此，公訴
    人所提前揭證據，尚不足以證明被告有施以詐術使人陷於錯
    誤，亦無從推論被告有何詐欺取財之不法所有意圖，自無從
    以詐欺得利罪相繩。
五、綜上所述，依公訴意旨所憑事證，尚不足使本院達於通常一
    般之人均不致有所懷疑，而得確信被告有為上開詐欺得利犯
    行之有罪心證程度，基於無罪推定及證據裁判原則，被告之
    犯罪即屬不能證明，依據前揭說明，依法自應為無罪之諭知
    。
據上論斷，應依刑事訴訟法第301條第1項前段，判決如主文。 
本案經檢察官林朝文提起公訴，檢察官紀芊宇到庭執行職務。
中　　華　　民　　國　　110 　年　　12　　月　　15　　日
                  刑事第十一庭  審判長法　官　陳淑勤
                                      法  官  周宛瑩
                                      法  官  張郁昇
以上正本證明與原本無異。
如不服本判決應於收受本判決後20日內向本院提出上訴書狀，並
應敘述具體理由。其未敘述上訴理由者，應於上訴期間屆滿後20
日內向本院補提理由書狀（均須按他造當事人之人數附繕本）「
切勿逕送上級法院」。 
    　　　　　　　　　　　　　　　　　書記官  黃敏純
中　　華　　民　　國　　110 　年　　12　　月　　15　　日
【附表一：】
編號 統一發票編號 統一發票所載開立日期（民國） 品名 金額（新臺幣） 1 EM00000000 109年10月2日 按摩 3,600元 2 EM00000000   10,250元 3 EM00000000   13,250元 4 EM00000000   12,950元 5 EM00000000   800元 6 EM00000000   3,960元     合計44,810元 
【附表二：】
編號 消費時段（民國） 消費內容 金額（新臺幣） 1 109年10月3日15時25分至同日19時17分 廂房K3 職號86 KTV  3,200元 2 109年10月3日17時38分至同日19時17分 廂房K3 職號16 KTV  1,600元 3 109年10月3日15時25分至同日19時17分 廂房K3 職號15 KTV  3,200元